【裁判字號】    97,基簡,584
【裁判日期】    970828
【裁判案由】    損害賠償
【裁判全文】
臺灣基隆地方法院基隆簡易庭民事判決   97年度基簡字第584號
原      告  甲○○○
被      告  乙○○
上列當事人間請求損害賠償事件，經本院刑事庭移送前來（97年
度基簡附民字第15號），本院於中華民國97年8月7日言詞辯論終
結，判決如下：
    主  文
被告應給付原告新臺幣伍萬元，及自民國九十七年四月二十四日
起至清償日止，按年息百分之五計算之利息。
原告其餘之訴駁回。
訴訟費用由被告負擔十分之一，餘由原告負擔。
本判決得假執行。但被告如以新臺幣伍萬元為原告預供擔保，得
免為假執行。
    事實及理由要領
一、原告起訴主張：被告於民國（下同）96年12月13日凌晨零時
    零分許，前往基隆市○○區○○路15號由原告所經營之「麗
    歌卡拉OK店」，欲處理先前所積欠之消費帳款事宜，惟因懷
    疑原告對其帳款核算過高，竟在該公眾得出入為不特定人得
    共見共聞之場所，以「幹妳娘雞巴」等足以貶損他人人格及
    社會評價之閩南語穢語，公然辱罵原告；後經基隆市警察局
    第三分局碇內派出所警員蕭語中到場處理，並請兩造至碇內
    派出所製作筆錄，詎被告竟又於碇內派出所內當員警蕭語中
    之面，再次以「幹妳娘雞巴」等穢語辱罵原告；原告因被告
    公然侮辱，人格遭貶損，受有極大之痛苦，為此爰依民法第
    195條規定，提起本件訴訟，請求被告負損害賠償責任等語
    ，並聲明：(一)被告應給付原告新臺幣（下同）50萬元，及自
    起訴狀繕本送達之翌日起至清償日止，按年息5％計算之利
    息；(二)原告願供擔保，請准宣告假執行。
二、被告則辯稱其只有罵三字經，並未指明原告姓名云云，並聲
    明駁回原告之訴。
三、經查，原告主張被告於前揭時地，多次以「幹妳娘雞巴」等
    足以貶損他人人格及社會評價之閩南語穢語，公然辱罵原告
    等事實，業經本院97年度基簡字第418號刑事判決認定觸犯
    公然侮辱罪，並判決有罪確定，有前揭判決附卷可稽，並經
    本院依職權調閱台灣基隆地方法院檢察署97年度偵字第528
    號偵查卷宗、本院97年度基簡字第418號刑事卷宗，查核屬
    實；被告雖辯稱伊罵三字經當時並沒有連原告的名字一起罵
    云云，然按公然侮辱他人，不以具體指出姓名為限，若當場
    可得而確定辱罵之對象，亦仍構成侵害他人名譽之侵權行為
    要件，且被告於前揭時地口出三字經並非無特定意義之咒罵
    ，而係為辱罵原告乙情，亦據證人即原告之夫李銀來、證人
    即碇內派出所員警蕭語中於前揭刑事案件偵查中證稱甚詳（
    見前揭偵查案卷第20頁、第32頁），足認被告辱罵之對象確
    為原告，被告前揭所辯自不足採。
四、按故意或過失不法侵害他人權利者，應負損害賠償責任；不
    法侵害他人之身體、健康、名譽、自由、信用、隱私、貞操
    ，或不法侵害其他人格法益而情節重大者，被害人雖非財產
    上之損害，亦得請求賠償相當之金額，民法第184條第1項前
    段、第195條第1項前段分別定有明文。本件被告所為係以貶
    損他人人格及社會評價之閩南語穢語，公然辱罵原告，致原
    告之人格受有傷害，則原告請求被告賠償非財產上之損害即
    精神慰藉金，依前揭法條規定，即屬有據。本院審酌原告係
    高中畢業，無業，96年度因執行業務等有收入13,240元，名
    下並無任何財產，而被告則為國中畢業，無業，無任何收入
    ，名下亦無任何財產等情（見卷附稅務電子閘門財產所得調
    件明細表），並衡量被告僅因細故即以前揭低俗言詞多次辱
    罵原告，更對其行為矢口否認、拒絕與原告和解等一切情狀
    ，認原告請求之非財產上損害即精神慰撫金以5萬元為適當
    ，逾此範圍則屬無據，應予駁回。
五、從而，原告依侵權行為損害賠償之法律關係，請求被告給付
    5萬元，及自起訴狀繕本送達之翌日起即自97年4月24日起至
    清償日止，按年息5％計算之利息，為有理由，應予准許；
    其逾此範圍之請求，為無理由，應予駁回。
六、原告聲明願供擔保，聲請宣告假執行，經核本件原告勝訴部
    分，係就民事訴訟法第427條第1項規定之適用簡易程序訴訟
    所為被告敗訴之判決，爰依民事訴訟法第389條第1項第3款
    規定，依職權宣告假執行，並依民事訴訟法第392條第2項規
    定，依職權宣告被告預供擔保，而免為假執行。
七、據上論結，本件原告之訴為一部有理由、一部無理由，依民
    事訴訟法第385條第1項、第79條、第390條第2項，第392條
    第2項，判決如主文。
中    華    民    國    97    年    8     月    28    日
                  基隆簡易庭法  官  姚貴美
以上正本係照原本作成。
對於本件判決如有不服，應於收受送達後20日內向本院提出上訴
書狀，上訴於本院合議庭，並按他造當事人之人數附具繕本。
中    華    民    國    97    年    8     月    28    日
                            書記官  江美琪


司法院資訊處製作；財團法人民間司法改革基金會備份。
